臺灣新北地方法院刑事判決　　　　　　110年度審訴字第893號
公　訴　人　臺灣新北地方檢察署檢察官
被　　　告　徐韻霖（原名徐念慈）




　　　　　　鄭培文


上列被告等因詐欺案件，經檢察官提起公訴（109 年度偵字第90
61號、110 年度偵字第12540 號），被告等於準備程序中就被訴
事實均為有罪之陳述，經本院合議庭裁定改以簡式審判程序審理
，判決如下：
    主  文
甲○○、丙○○犯三人以上共同詐欺取財罪，各處有期徒刑陸月
。
    事實及理由
一、甲○○、丙○○（LINE暱稱「翔昇」）陸續自民國108 年12
    月1 日起，加入謝明諺（另行偵辦）及姓名年籍不詳，在通
    訊軟體LINE暱稱「勇哥物語」、「平淡是福」所屬之詐欺集
    團，擔任向取款車手收款之收水工作。甲○○、丙○○、謝
    明諺、「勇哥物語」、「平淡是福」及其他詐欺集團成員間
    ，共同意圖為自己不法之所有，基於三人以上詐欺取財罪之
    犯意聯絡，由該詐欺集團成員於108 年12月5 日15時18分許
    ，佯裝友人詹賢美撥打電話予乙○○謊稱：急需用錢云云，
    致乙○○陷於錯誤，遂於108 年12月6 日11時11分許，匯款
    新臺幣（下同）20萬元至羅維德（另行偵辦）向台新銀行屏
    東分行申設帳號00000000000000號帳戶（下稱本案帳戶）內
    ，再由謝明諺於㈠108 年12月6 日12時5 分至6 分許，持本
    案帳戶之提款卡，在新北市○○區○○路00號板橋區農會信
    用部，提領乙○○匯入之款項共5 萬元，㈡於108 年12月6
    日12時10分至11分許，持本案之提款卡，在新北市○○區○○路00號臺灣銀行板橋分行，提領乙○○匯入之款項共5 萬
    元，㈢於108 年12月6 日12時14分至16分許，持本案帳戶之
    提款卡，在新北市○○區○○路00號萊爾富便利商店北縣府
    門市，提領乙○○匯入之款項共5 萬元。嗣謝明諺將提領現
    金中之117,000 元，於108 年12月6 日12時30分許，在新北
    市○○區○○路00號丹堤咖啡前，交與經「勇哥物語」指示
    前來之甲○○，復由甲○○將款項轉交與經「勇哥物語」指
    定之丙○○收受，甲○○、丙○○則自款項中，分別抽出2,
    000 元及1,000 元作為報酬。嗣乙○○察覺受騙後報警處理
    ，經警循線查悉上情。
二、證據： 
  ㈠被告甲○○、丙○○於警詢、偵查、本院準備程序及審理時
    之自白。
  ㈡告訴人乙○○於警詢之指訴。
  ㈢證人即另案被告謝明諺於警詢及偵查中之證述。
  ㈣被告丙○○手機截圖、被告甲○○LINE與「翔昇」之訊息紀
    錄。
  ㈤國泰世華商業銀行匯出匯款憑證影本。
  ㈥板橋區農會外監視器畫面及全家便利商店板橋板農店監視器
    畫面。
  ㈦提領熱點影像。
三、論罪科刑：
  ㈠觀諸本案詐欺犯罪型態，係由多人縝密分工方能完成之集團
    性犯罪，包括謝明諺、撥打電話予告訴人之人、「勇哥物語
    」、「平淡是福」，復加上被告甲○○、丙○○，犯案人數
    應至少3 人以上，且被告2 人對本案上開事實亦不爭執。是
    核被告甲○○、丙○○所為，均係犯刑法第339 條之4 第1
    項第2 款之三人以上共同詐欺取財罪。又被告甲○○、丙○○及謝明諺、其他真實姓名年籍不詳之詐欺集團成員（無證
    據證明有未成年人），就本案犯行間，有犯意聯絡及行為分
    擔，均應論以共同正犯。
  ㈡按若有情輕法重之情形者，裁判時本有刑法第59條酌量減輕
    其刑規定之適用（司法院大法官釋字第263 號解釋意旨可資
    參照），從而其「情輕法重」者，縱非客觀上足以引起一般
    同情，惟經參酌該號解釋並考量其犯罪情狀及結果，適用刑
    法第59條之規定酌減其刑，應無悖於社會防衛之刑法機能（
    最高法院81年度台上字第865 號判決意旨可資參照）。次按
    刑法第339 條之4 第1 項第2 款之三人以上共同詐欺取財罪
    ，其法定刑係1 年以上7 年以下有期徒刑，得併科1 百萬元
    以下罰金，然同為三人以上詐欺取財之人，其原因動機不一
    ，犯罪情節未必盡同，其以三人以上詐欺取財行為所造成危
    害社會之程度自屬有異，法律科處此類犯罪，所設之法定最
    低本刑卻同為「1 年以上有期徒刑」，不可謂不重，於此情
    形，自非不可依客觀之犯行與主觀之惡性二者加以考量其情
    狀，是否有可憫恕之處，適用刑法第59條之規定酌量減輕其
    刑，期使個案裁判之量刑，能斟酌至當，符合罪刑相當原則
    及比例、平等原則（最高法院96年度台上字第6103號、97年
    度台上字第4319號判決可資參照）。查本案被告2 人所犯三
    人以上共同詐欺取財之犯行，固應非難，然被告2 人犯後坦
    承犯行，且各以6 萬元與告訴人調解成立，又告訴人願給予
    被告2 人自新之機會等節，有本院調解筆錄附卷可考，顯見
    被告甲○○、丙○○確有悔意，再其等均係參與較末端之收
    水分工，參與犯罪之程度非重，因本件犯行所分得之報酬亦
    非甚高，衡情依刑法第339 條之4 第1 項第2 款三人以上共
    同詐欺取財罪科以最低度刑，仍有情輕法重之虞，爰均依刑
    法第59條規定酌量減輕其刑。
  ㈢爰審酌被告2 人不思循正當途徑獲取所需，為貪圖小利，率
    爾參與詐欺集團犯行，共同為本案犯行，致告訴人所受有損
    害，影響社會秩序及治安，所為應予非難，惟犯後均已坦承
    犯行，態度尚佳，且所參與係俗稱收水之角色，其等主觀惡
    性、介入程度及犯罪情節，相較於主要之籌劃者、主事者或
    實行詐騙者，顯然輕重有別，且被告甲○○、丙○○業與告
    訴人調解成立，業如上所述，兼衡被告甲○○、丙○○個人
    戶籍資料查詢結果分別註記大學畢業及高職畢業之教育程度
    、生活狀況、被告2 人於同時期另犯相類案件，經臺灣臺北
    地方法院判決在案之素行、犯罪之動機、目的、手段、共同
    犯罪之參與程度、告訴人之受害金額等一切情狀，分別量處
    如主文所示之刑。
四、沒收：
  ㈠按犯罪所得，屬於犯罪行為人者，沒收之。前2 項之沒收，
    於全部或一部不能沒收或不宜執行沒收時，追徵其價額。又
    共同犯罪行為人之組織分工及不法所得，未必相同，特別是
    集團性或重大經濟、貪污犯罪，彼此間犯罪所得之分配懸殊
    ，其分配較少甚或未受分配之人，如仍應就全部犯罪所得負
    連帶沒收之責，超過其個人所得之剝奪，無異代替其他犯罪
    參與者承擔刑罰，顯失公平，故共同犯罪，其所得之沒收，
    應就各人分得之數為之（最高法院104 年度台上字第2521號
    判決意旨參照）。 
  ㈡查被告甲○○於偵查中自承：因本案收取2,000 元之報酬等
    語；被告丙○○則本院中供稱：因本案收取1,000元或2,000
    元之報酬等語，則被告丙○○之犯罪所得究為1,000 元或2,
    000 元，尚未明確，復觀諸全卷，除被告之供述外，並無其
    他證據可資證明，故依罪疑有利被告原則，應採認被告犯罪
    所得為1,000 元。是被告甲○○、丙○○本件犯罪所得，分
    別為2,000 元及1,000 元，本應依刑法第38條之1 第1 項、
    第3 項規定予以沒收或追徵，惟考量被告2 人各以6 萬元與
    告訴人調解成立，此有本院調解筆錄附卷可參，是被告2 人
    與告訴人約定應履行之調解條件已足以剝奪被告2 人之犯罪
    利益，如再諭知沒收上揭犯罪所得，將使被告2 人承受過度
    之不利益，顯屬過苛，故依刑法第38條之2 第2 項規定，不
    予宣告沒收或追徵。
據上論斷，應依刑事訴訟法第273 條之1 第1 項、第299 條第1
項前段，判決如主文。
本案經檢察官陳怡廷提起公訴，檢察官宋有容到庭執行職務。
中    華    民    國   110    年   10     月    25    日
                  刑事第二十三庭  法  官  龔書安
上列正本證明與原本無異。
如不服本判決，應於判決送達後20日內敘明上訴理由，向本院提
出上訴狀（應附繕本），上訴於臺灣高等法院。其未敘述上訴理
由者，應於上訴期間屆滿後20日內向本院補提理由書「切勿逕送
上級法院」。
                                  書記官  石秉弘
中    華    民    國   110    年    10    月    25    日
附錄本案論罪科刑法條全文：                  
刑法第339 條之4
犯第339 條詐欺罪而有下列情形之一者，處1 年以上7 年以下有
期徒刑，得併科1 百萬元以下罰金：
一、冒用政府機關或公務員名義犯之。
二、三人以上共同犯之。
三、以廣播電視、電子通訊、網際網路或其他媒體等傳播工具，
    對公眾散布而犯之。
前項之未遂犯罰之。